【裁判字號】    99,聲判,39
【裁判日期】    990630
【裁判案由】    聲請交付審判
【裁判全文】
臺灣士林地方法院刑事裁定              99年度聲判字第39號
聲  請  人  丙○○
代  理  人  王義光律師
被      告  丁○○
            乙○○
            甲○○
上列聲請人因告訴被告竊盜等案件，不服臺灣高等法院檢察署檢
察長於民國99年4 月28日99年度上聲議字第3004號駁回再議之處
分（原不起訴處分案號：臺灣士林地方法院檢察署檢察官99年度
偵續一字第15號），聲請交付審判，本院裁定如下：
    主  文
聲請駁回。
    理  由
一、按告訴人不服上級法院檢察署檢察長或檢察總長認再議為無
    理由而駁回之處分者，得於接受處分書後10日內委任律師提
    出理由狀，向該管第一審法院聲請交付審判；法院認交付審
    判之聲請不合法或無理由者，應駁回之，刑事訴訟法第258
    條之1 、第258 條之3 第2 項前段，分別定有明文。本件聲
    請人丙○○以被告甲○○、乙○○、丁○○涉犯竊盜等罪嫌
    ，向臺灣士林地方法院檢察署提出告訴，經該署檢察官偵查
    後，於民國99年3 月22日以99年度偵續一字第15號為不起訴
    處分，聲請人不服，聲請再議，經臺灣高等法院檢察署檢察
    長認再議無理由，於99年4 月28日以99年度上聲議字第3004
    號駁回聲請人再議之聲請，聲請人於99年5 月10日收受前揭
    駁回再議之處分書，並於同年5 月19日委任律師向本院提出
    交付審判聲請狀，此亦有本件交付審判聲請狀之收文戳記可
    證，堪認本件聲請人係於法定期間內提出聲請，合先敘明。
二、聲請交付審判意旨略以：
  (一)被告丁○○所辯及原不起訴處分所引用之交通部公路總局高
    雄區監理所旗山監理站97年11月24日高監旗字第0970011675
    號函覆之車牌號碼9D-4697 號汽車車籍查詢及車牌號碼P8-8
    585 號查詢汽車車籍資料各1 紙顯示：扣案之車牌號碼9D-4
    697 號自用小客車（下稱「A 車」）原為中華三菱牌LANCER
    型黑色自小客車，則縱A 車曾經被告重新烤漆變更車色，經
    打磨、鑑識後，應可發現A 車之黑色原色；然原不起訴處分
    認定「訊之證人即臺北縣政府警察局刑事鑑識中心員警黃筱
    庭證稱：「A 車」原色是深藍色」（原不起訴處分書第3 頁
    第9 行末），足見扣案之A 車與被告所購買之車牌號碼9D-4
    697號汽車根本無關。
  (二)聲請人始終主張：車牌號碼P8-8585 號自用小客車（下稱「
    B 車」）之原車主吳鴻益為修復該車，乃自日本進口藍色的
    三菱EVO 整車零件，並為了將日規右駕配置改成台規左駕配
    置，始將P8-8585 原車銀白色擋火牆切下，以焊接方式取代
    三菱EVO 原車架上之擋火牆，再漆上與扣案汽車之外觀顏色
    相同之藍色。故B 車除改裝的擋火牆藍漆下會有銀白色底漆
    外（請見第一次再議狀附件編號3 照片，擋火牆背面鏽蝕邊
    緣有與金屬色不同之銀白色底漆顯露即明），其餘部分均如
    黃筱庭所證為藍色（或原處分所認之深藍色，即扣案汽車之
    外觀顏色）；聲請人從未主張B 車全車均係由銀白色改為藍
    色，原不起訴處分關於告訴意旨之認定不但與真正告訴意旨
    及卷內證物相反，且經鑑識人員鑑定過後之汽車原色與告訴
    意旨相符，並與被告所辯及原處分所憑之車籍資料不符，足
    證被告對其主張自己所改造之扣案汽車特徵與真實情況不同
    ，卻與聲請人所述之失車特徵相同，則被告等顯有犯竊盜或
    贓物罪之嫌疑，原不起訴處分竟為相反之認定，顯然違背論
    理法則及證據法則。
  (三)原不起訴處分雖引用「證人何至忠即A 車原登記車主何紹雯
    之胞兄證稱：車牌號碼9D-4697 號中古車係伊以胞妹何紹雯
    名義購買，由伊使用，該車曾經泡水，蓋拆除內裝，可發現
    紅丹，惟伊購買當時，並未檢查，嗣於台八線公路發生車禍
    ，該車被拖往修理廠修理，伊遂委託他人出售等語（詳參97
    年度偵字第14127 號卷第10頁）」等語（原不起訴處分書第
    4 頁倒數第7 行起），惟查證人既稱：「該車曾經泡水，蓋
    拆除內裝，可發現紅丹，惟伊購買當時並未檢查」云云，從
    語意上即足證該段證詞並非證人親身體驗之經驗，若非經不
    當誘導，就是純屬推測之詞，依證據法則，證人證詞既非親
    身，即不得引為判斷基礎；其次，該車既經證人「拖往修理
    廠修理」，則乙○○、丁○○買受時，即無損壞不堪用之可
    能，惟被告丁○○於偵訊中仍稱：「購得時車身顏色為黑色
    ，車頭右方有撞擊痕跡、水箱破裂、車身有刮痕、內裝均已
    拆除」等語，顯有齲齬，已足證被告所辯不實；況扣案A車
    是否曾有證人所稱「因駕駛不慎撞擊電線桿受損」，或被告
    所辯「車頭右方有撞擊痕跡、水箱破裂、車身有刮痕、內裝
    均已拆除」之損壞而經修復？只須檢察官勘驗時，傳訊中華
    汽車技術人員，或其他具有汽車修護技術之人到場檢視即可
    明瞭，此亦據聲請人多次聲請調查，均遭檢察官漠視；再者
    ，一般泡水車雖須清理，但無須用上紅丹漆，因為紅丹漆不
    是清潔劑，而是用以防止焊接處生鏽用，在清理泡水車時，
    著重在清除積水、淤砂，並無使用焊接技術之必要，使用紅
    丹漆為本案修車技師便宜做法，因為一般是用鍍鋅補土防鏽
    ，這樣焊接處可顯得較平整，而技師此舉除省錢外，也有以
    紅丹漆做記號之意。紅丹漆通常是供輪船塗在船體水面下部
    分防鏽用的，也就是圖畫或輪船模型中，輪船底塗紅色部分
    ，現在幾乎沒有人拿來做汽車防鏽，所以使用紅丹漆與汽車
    是否泡過水無關，此為極易了解之常識，縱檢察官不悉此等
    常識，亦不信聲請人之解釋，大可傳訊專業人員出庭作證。
    以上諸端，均經聲請人多次聲請調查，並於書狀中多次指摘
    ，檢察官均漠視，均足認有「告訴人所指摘不利被告之事證
    未經檢察機關詳為調查或斟酌」情事存在。
  (四)再關於本案證物之採證，辯護人及被告丁○○則辯以：該次
    採證伊等未在場，容有質疑云云。原不起訴處分檢察官本已
    當庭訂期到扣案證物現場勘驗，卻因被告多次消極不配合而
    竟作罷。按「檢察官實施勘驗，如有必要，得通知當事人、
    代理人或辯護人到場。前項勘驗之日、時及處所，應預行通
    知之。但事先陳明不願到場或有急迫情形者，不在此限」，
    刑事訴訟法第214 條第2、3項訂有明文。故檢察官勘驗時，
    被告是否到場本非要件，被告事先既陳明不願到場，依前開
    法律規定，即無使其簽收傳票之必要，而可逕行於所定勘驗
    日期到場勘驗。本案警方採證程序既經被告挑剔，由檢察官
    親自到場勘驗，亦可補正警方採證之程序上疏失，況本案有
    許多疑點，必須經由勘驗，甚至鑑定之方法始能釐清，聲請
    人早已多次提出勘驗及鑑定之聲請，亦經再議時指摘，原不
    起訴處分卻捨此而不用，實有不適用法規及違背證據法則之
    違法。
  (五)綜上，原處分顯有未盡調查之能事，即率爾不起訴，高檢署
    亦未詳查，即輕率駁回再議之聲請，自令聲請人不服而有聲
    請交付審判之必要。
三、按法院認交付審判之聲請不合法或無理由者，應駁回之，刑
    事訴訟法第258 條之3 第2 項前段定有明文。次按，刑事訴
    訟法第258 條之1 規定告訴人得向法院聲請交付審判，係對
    於「檢察官不起訴或緩起訴裁量權」制衡之一種外部監督機
    制，法院僅就檢察官所為不起訴或緩起訴之處分是否正確加
    以審查，以防止檢察機關濫權，依此立法精神，同法第258
    條之3 第3 項規定法院審查聲請交付審判案件時「得為必要
    之調查」，其調查證據之範圍，自應以偵查中曾顯現之證據
    為限；而同法第260 條對於不起訴處分已確定或緩起訴處分
    期滿未經撤銷者得再行起訴之規定，其立法理由說明該條所
    謂不起訴處分已確定者，包括「聲請法院交付審判復經駁回
    者」之情形在內，是前述「得為必要之調查」，其調查證據
    範圍，更應以偵查中曾顯現之證據為限，不得就告訴人新提
    出之證據再為調查，亦不得蒐集偵查卷以外之證據，否則，
    將與刑事訴訟法第260 條之再行起訴規定，混淆不清，亦將
    使法院兼任檢察官而有回復「糾問制度」之虞；且法院裁定
    交付審判，即如同檢察官提起公訴使案件進入審判程序，是
    法院裁定交付審判之前提，必須偵查卷內所存證據已符合刑
    事訴訟法第251 條第1 項規定「足認被告有犯罪嫌疑」檢察
    官應提起公訴之情形，亦即該案件已經跨越起訴門檻，否則
    ，縱或法院對於檢察官所認定之基礎事實有不同判斷，但如
    該案件仍須另行蒐證偵查始能判斷應否交付審判者，因交付
    審判審查制度並無如同再議救濟制度得為發回原檢察官續行
    偵查之設計，法院仍應依同法第258 條之3 第2 項前段規定
    ，以聲請無理由裁定駁回。
四、經查：
  (一)本件原不起訴處分及駁回聲請再議處分認定系爭登記於被告
    丁○○名下之A 車原係何紹雯所有，車身顏色原為黑色，由
    何至忠實際使用，於95年7 月28日轉售予被告乙○○再售予
    丁○○，並由被告丁○○委請被告甲○○改裝，改裝後車身
    顏色為藍色；B 車則原為吳鴻益所有，出廠時車身顏色原為
    銀色，嗣改裝為藍色後，於93年間交付予聲請人使用，迄94
    年1 月間遭竊；惟因A 、B 二車之車輛車身原色、車身號碼
    、引擎號碼均不相同，且聲請人所謂得以特定B 車之電動窗
    控制鈕、大燈及雨刷之位置、引擎為渦輪增壓四輪傳動等特
    徵，均非B 車所獨有，車上零件之出產公司特殊標示亦僅能
    表徵該零件之出處，均無法直接證明A 車與B 車之同一性等
    情，據被告丁○○、乙○○、甲○○供述明確、互核相符，
    復有證人何紹雯、何至忠、車輛過戶代辦業者鍾欣瑜、臺北
    縣政府警察局刑事鑑識中心員警黃筱庭等人證述在卷，及交
    通部公路總局高雄區監理所旗山監理站97年11月24日高監旗
    字第0970011675號函覆之車牌號碼9D-4697 號汽車異動歷史
    查詢、公路總局臺北區監理所97年11月27日北監車字第0970
    012519號及臺北市監理處97年11月27日北市監牌字第097661
    85100 號函覆之過戶相關資料、臺北市監理處98年5 月12日
    北市監車字第09860806900 號、公路總局臺北區監理所98年
    5 月19日北監車字第0980031782號函覆之車輛檢驗紀錄表資
    料及汽（機）車各項異動登記書、臺北縣政府警察局98年4
    月15日北縣警鑑字第0980051486號鑑定書在卷可參，並已於
    原不起訴處分書及駁回再議處分書內詳細敘述推論之理由，
    有該二份處分書在卷可稽，觀其論述亦無不合論理法則及經
    驗法則之處，合先敘明。
  (二)聲請人雖質以A 車原為黑色，證人黃筱庭鑑定結果卻認A 車
    原色為深藍色，顯有不合云云。惟查，被告丁○○於警詢中
    稱：伊於95年7 、8 月間向乙○○購得A 車後，即請甲○○
    幫忙改裝，把A 車原本黑色的車身改烤漆成藍色，後來伊也
    有去監理站變更登記為藍色等語（見基隆地檢署97年度偵字
    第4226卷第22至24頁），核與被告甲○○於警詢中稱：伊於
    95 年7、8 月間幫丁○○改裝A 車時，原本車身是黑色的，
    有改裝很多東西，但不是伊負責烤漆，所以伊不知道是誰把
    A 車漆成藍色的等語（見同上卷第35頁）相符，且A 車於96
    年1 月8 日換補行照時，所登記之車身顏色即為藍色，有A
    車之行照影本1 份在卷可稽（見同上卷第76頁），卷附交通
    部公路總局高雄區監理所旗山監理站97年11月24日高監旗字
    第0970011675號函文所檢送之A 車車籍查詢單，其上亦記載
    A 車之顏色為藍色（見士林地檢署97年度偵字第141128號卷
    第22、24頁），足見A 車自96年1 月8 日以後車身顏色即已
    變更為藍色，是證人黃筱庭就其參與如臺北縣政府警察局98
    年4 月15日北縣警鑑字第0980051486號鑑定書所示之鑑定過
    程（按：見士林地檢署97年度偵字第14128 號卷第106 頁）
    ，於98年10月6 日偵訊時證稱：一般改車顏色就只有在車身
    外表噴漆，引擎室內不會重新噴漆，該車引擎蓋打開後，引
    擎室內的金屬都呈現藍色，沒有其他顏色，由此判斷該車原
    來就是藍色等語（見士林地檢署98年度偵續字第245 號第64
    、65頁），自無不合，聲請人擅加推斷此項鑑定足以證明A
    車與被告所購買車牌號碼9D-4697 號之車輛根本無關云云，
    實屬無據。
  (三)聲請人另稱其從未主張B 車全車均係由銀白色改為藍色，原
    不起訴處分書容有誤解云云。惟查，B 車之原車主吳鴻益於
    偵查中證稱：B 車原來是銀色，外裝有改過，就是換深藍色
    ，引擎、引擎蓋、輪子，大部分由車馬炮車行之周伯雄、洪
    啟文幫伊改等語（見士林地檢署97年度偵字第14128 號第55
    至56頁），又據為吳鴻益改裝B 車之證人周伯雄、洪啟文於
    偵查中證稱：B 車是吳鴻益先生因為車輛泡水來公司維修，
    該車原來是銀色等語（見士林地檢署97年度偵字第14128 號
    卷第13頁），聲請人亦於98年3 月10日偵訊時自陳：B 車於
    93年2 月11日定檢時，有同時變更顏色為藍色，出廠時是銀
    色等語相符（見士林地檢署97年度偵字第14128 號卷第56頁
    ），並有異動登記書及完稅照證影本各1 紙附卷可證（見士
    林地檢署97年度偵字第14128 號卷第58、60頁），堪認B 車
    於改裝後之車身顏色確已完全自銀色變更為藍色，聲請人上
    開主張B 車並未全車變更顏色云云，洵屬無據。
  (四)聲請人又主張紅丹漆並非清潔劑，而是用以防止焊接處生鏽
    用，在清理泡水車時，著重在清除積水、淤砂，並無使用焊
    接技術之必要，故使用紅丹漆與汽車是否泡過水無關云云。
    惟查證人即為吳鴻益修理B 車之技師周伯雄於警詢中陳稱：
    因B 車的車體有泡水，所以伊在改裝維修車輛前要做部分防
    鏽工程，防鏽工程伊有用上防鏽的紅丹漆，塗抹在車體交接
    處等語（見基隆地檢署97年度偵字第4226卷第41頁背面），
    顯見針對泡水車之改裝維修，防鏽工程本為必備程序之一，
    而本件證人即A 車原登記車主何紹雯之胞兄何至忠於偵訊中
    證稱：車牌號碼9D-4697 號中古車係伊以胞妹何紹雯名義購
    買，由伊使用，當時伊在台八線發生車禍拖到修理廠修理時
    ，伊就找人把車賣掉了；這部車子本身有泡過水，如果把車
    子內裝拆掉，車子可以發現有紅丹，當時伊是買中古車，在
    買車子時沒有檢查，不知道曾經泡過水等語（見士林地檢署
    97年度偵字第14127 號卷第10頁），查證人何至忠在購車當
    時雖不知悉該車曾泡過水，惟其既證稱嗣後發生車禍時有把
    車拖到修理廠修理，且將車子內裝拆掉，就可以發現有紅丹
    等語，或因其在將A 車拖至修理廠時目睹該車維修情形而得
    知曾有泡水情形，亦不違常情，是聲請人稱證人所稱該車泡
    過水乙節係屬傳聞，尚嫌速斷；聲請人另稱該車既經修理廠
    修復，為何丁○○仍稱購得該車時車頭右方有撞擊痕跡、水
    箱破裂、車身有刮痕、內裝均已拆除云云，惟衡以何至忠既
    稱其在修理廠時即決定將該車出售，容有可能係於修理廠時
    考量該車修復所需費用過鉅而不願支付，故未經修復即直接
    低價出售，亦非難以想像；至聲請人又稱扣案A 車是否曾有
    證人所稱「因駕駛不慎撞擊電線桿受損」，或被告所辯「車
    頭右方有撞擊痕跡、水箱破裂、車身有刮痕、內裝均已拆除
    」之損壞而經修復，有勘驗必要云云，惟查依證人何至忠所
    述，A 車發生車禍時間為95年6 、7 月，迄今已歷經4 年，
    難期可經由現今之勘驗而確知當時A 車損壞及修復情形，且
    本案既乏證據證明A 車與B 車之同一性，縱A 車並非被告所
    購買之車號9D-4697 號車輛，亦與本案情節無直接關聯，仍
    無再行調查必要。
  (五)從而，聲請人上開質疑，均無從動搖首揭原不起訴處分書及
    駁回再議處分書之認定。聲請人雖另稱本件經被告丁○○指
    摘警方採證程序，且本案有許多疑點，必須經由勘驗、鑑定
    始可釐清，故聲請人早已多次提出勘驗及鑑定之聲請，惟原
    不起訴處分書及駁回再議處分書均未採納云云。惟按關於本
    案證物之採證過程，行勘驗時，得命證人、鑑定人到場，又
    檢察官實施勘驗，如有必要，得通知當事人、代理人或辯護
    人到場。刑事訴訟法第214 條第1 項、第2 項定有明文，是
    當事人在場並非勘驗程序之必備要件，縱本件勘驗過程中被
    告丁○○確不在場，亦不影響此採證結果之法律效力，原不
    起訴處分書及駁回再議處分因認本件事證已明，證據能力亦
    無瑕疵，並無另行調查之必要，因而未准許聲請人重覆勘驗
    及鑑定之要求，亦於法無違，自難以此節認為原不起訴處分
    及駁回再議處分有何違誤之處。
五、綜上，本案系爭不起訴處分及臺灣高等法院檢察署檢察長駁
    回再議之處分，依上開證據及說明，認被告等涉犯竊盜罪之
    罪嫌不足，核無不合，而聲請人聲請交付審判所主張之事實
    及理由，並無法使本院達到「足認被告等有犯罪嫌疑」檢察
    官應提起公訴之情形，揆諸上開說明，本件交付審判之聲請
    為無理由，應予駁回。
六、依刑事訴訟法第258 條之3 第2 項前段，裁定如主文。
中    華    民    國    99    年    6    月    30     日
                  刑事第五庭審判長法  官  林秀鳳
                                  法  官  吳維雅
                                  法  官  黃珮茹
以上正本證明與原本無異。
本裁定不得抗告。
                                  書記官  張馨尹
中    華    民    國    99    年    6     月    30    日

司法院資訊處製作；財團法人民間司法改革基金會備份。
